高雄高等行政法院簡易判決　　　　　　　　　　　　　九十二年度簡字第四○六號
　　原　　　告　甲○○
　　被　　　告　財政部高雄市國稅局
　　代　表　人　乙○○局長
　　訴訟代理人　丙○○
右當事人間因綜合所得稅事件，原告不服財政部中華民國九十二年十月二十八日台財
訴字第０九二００五七六九三號訴願決定，提起行政訴訟。本院判決如左：
    主  文
原告之訴駁回。
訴訟費用由原告負擔。
    事實及理由
一、原告辦理九十年度綜合所得稅結算申報，經被告查得其與配偶王素惠所得分開申
    報，並短漏報營利、利息及薪資所得等計新台幣（下同）三六、一０六元，違反
    所得稅法第十五條及第七十一條第一項規定，經審理違章成立，乃核定補徵稅額
    二七、九二五元，並按所漏稅額二六、五二二元處一倍之罰鍰二六、五００元（
    計至百元止）。原告不服，申經復查未獲變更，提起訴願，亦遭駁回，原告仍不
    服，遂提起本訴訟。
二、原告起訴主張略謂：原告與配偶王素惠同至被告所屬左營稽徵所申報九十年度綜
    合所得稅時，向承辦人員詢問夫妻戶籍不同，住址不同可否分開申報，經被告承
    辦人員說明夫妻住址不同可分開申報，且原告及配偶分別填寫申報書辦理申報，
    何來漏報，又原告已退休，僅做臨時工，無法負擔罰鍰，請予免罰云云。被告答
    辯意旨略謂：經查原告與其配偶王素惠於辦理本年度綜合所得稅結算申報時，分
    別填寫申報書申報，且申報書內配偶欄互不填載，核與首揭所得稅法第十五條第
    一項夫妻應合併申報之規定不合，被告依所得稅法第一百十條第一項規定按所漏
    稅額二六、五二二元處以一倍之罰鍰二六、五００元，洵無不合；至訴稱被告服
    務人員說明夫妻住址不同可分開申報，且原告及配偶分別填寫申報書辦理申報，
    何來漏報，原告已退休，僅做臨時工，無法負擔罰鍰，請予免罰乙節，原告既未
    能就其主張提示具體有效之證據供核，復無其他事證得資證明原告無過失，是所
    請免罰乙節，於法未合等語。
三、按「納稅義務人之配偶，及合於第十七條規定得申報減除扶養親屬免稅額之受扶
    養親屬，有前條各類所得者，應由納稅義務人合併報繳。」、「納稅義務人已依
    本法規定辦理結算申報，但對依本法規定應申報課稅之所得額有漏報或短報情事
    者，處以所漏稅額兩倍以下之罰鍰。」分別為所得稅法第十五條第一項及第一百
    十條第一項所明定。次按「按納稅義務人之配偶，有所得稅法第十四條各款所得
    者，應由納稅義務人合併申報課稅，同法第十五條定有明文。原告之妻另設戶籍
    ，其六十二年度綜合所得稅，夫妻分別申報且申報書內配偶欄互不填載，以規避
    累進稅負，自已構成違法責任。」、「夫妻分開申報而未於申報書寫明配偶關係
    ，致稽徵機關無法歸戶其所得合併課稅者，應依所得稅法第一百十條第一項歸戶
    補稅送罰。其漏稅額計算，應以夫妻合併課徵計算之應納稅額，減除夫妻分開申
    報各自計算之應納稅額之和後之差額認定。」亦經最高行政法院（即改制前行政
    法院）著有六十四年判字第七二七號判例及財政部六十九年四月三十日台財稅第
    三三四四九號函釋在案。
四、經查，原告辦理九十年度綜合所得稅結算申報，與配偶王素惠所得分開申報，並
    短漏報營利、利息及薪資所得等計三六、一０六元，核有違反所得稅法第十五條
    及第七十一條第一項規定，被告依法核定漏稅額二六、五二二元，並按所漏稅額
    裁處一倍罰鍰二六、五００元等情，為兩造所不爭執，復有被告九十二年四月一
    日財高國稅法違字第一二０九二一００一三九號處分書、同年八月四日財高國稅
    法字第０九二００五四八六二號復查決定書附於原處分卷可憑，應堪信實。
五、原告雖執前詞以為指摘，惟查，原告八十八年度、八十九年度綜合所得稅均係夫
　　妻合併申報，此業據被告提出原告八十八年度、八十九年度綜合所得稅申報核定
　　資料附卷可稽。次按，「當事人主張事實須負舉證責任，倘其所提出之證據不足
　　為主張事實之證明，自不能認其主張之事實為真實。」有最高行政法院三十六年
　　判字第十六號判例足參。本件經當庭訊問原告，就其主張至被告所屬左營稽徵所
　　申報九十年度綜合所得稅向承辦人員詢問夫妻戶籍不同，住址不同可否分開申報
    時，確經被告承辦人員說明夫妻住址不同可分開申報乙節，得否舉證證明時，原
    告陳稱並無法舉證，揆諸前揭最高行政法院三十六年判字第十六號判例意旨，自
    不能遽認原告前述主張之事實為真實。次查，原告與其配偶固於民國九十一年五
    月三十日同日至被告所屬左營稽徵所申報九十年度綜合所得稅，惟並非同時申報
    ，稽徵機關收件戳記其一為00000000，另一為00000000，二人
    相距約十幾分鐘等情，此為原告所是認，並有被告所屬左營稽徵所收件戳記影本
    附卷可憑，是原告與其配偶王素惠當日若確曾向被告承辦人員詢問夫妻戶籍不同
    ，住址不同可否分開申報，並經被告承辦人員說明夫妻住址不同可分開申報屬實
    ，衡諸常情，二人既係同日前往申報，必當同時申報，何以於詢問後又分別申報
    ，是原告前述主張，尚難遽採。
六、綜上所述，被告原處分以原告違反所得稅法第十五條第一項夫妻應合併申報之規
    定，依所得稅法第一百十條第一項規定按所漏稅額二六、五二二元處以一倍之罰
    鍰二六、五００元，並無違誤。復查決定及訴願決定遞予以維持，亦無不合。原
    告提起本件訴訟，為無理由，應予駁回，並不經言詞辯論為之。
據上論結，本件原告之訴為無理由，爰依行政訴訟法第二百三十三條第一項、第二百
三十六條、第一百九十五條第一項後段、第九十八條第三項前段，判決如主文。
中　　　華　　　民　　　國    九十三　　年　  　三　　　月　　二十九　　日
                              高雄高等行政法院第二庭
                                          法      官  林勇奮
右為正本係照原本作成。
如不服本判決，應於送達後二十日內，向本院提出上訴狀並表明上訴理由，如於本判
決宣示後送達前提起上訴者，應於判決送達後二十日內補提上訴理由書（須按他造當
事人人數附繕本）。提起上訴應預繳送達用雙掛號郵票七份（每份三十四元）。
中　　　華　　　民　　　國    九十三　　年　  　三　　　月　　二十九　　日
                                          法院書記官  黃玉幸
附註：
行政訴訟法第二百三十五條（第一項、第二項）：
對於適用簡易程序之裁判提起上訴或抗告，須經最高行政法院之許可。
前項許可，以訴訟事件所涉及之法律見解具有原則性者為限。
